臺灣高等法院高雄分院刑事判決　　　　 96年度上易字第900號
上　訴　人　臺灣高雄地方法院檢察署檢察官
被　　　告　甲○○
選任辯護人　顏宏斌律師
被　　　告　乙○○
選任辯護人　林夙慧律師
被　　　告　丙○○
選任辯護人　侯重信律師
上列上訴人因被告詐欺案件，不服臺灣高雄地方法院94年度重訴
字第55號中華民國96年7 月19日第一審判決（起訴案號：臺灣高
雄地方法院檢察署94年度偵字第6804號），提起上訴，本院判決
如下：
    主  文
原判決關於甲○○及丙○○部分撤銷。
甲○○、丙○○共同連續意圖為自己不法之所有，以詐術使人將
本人之物交付，各處有期徒刑肆年。
其他上訴駁回。
    事  實
一、甲○○曾任職中國舊船貿易股份有限公司，丙○○原為東和
    鋼鐵企業股份有限公司業務課長，其2 人對於國際貿易作業
    及國內鋼鐵業務均已嫻熟，於民國89年8 、9 月間與乙○○
    ，共同集資成立華銓國際貿易股份有限公司（下稱華銓公司
    ），從事仲介國內廠商購買國外鋼胚之事業，由甲○○擔任
    董事長，丙○○擔任華銓公司總經理，乙○○則為華銓公司
    股東。緣甲○○、丙○○透過不詳真實姓名年籍之德籍男子
    之介紹，知悉Abou TelSc an dinavia AB公司（下稱Abou
    Tel 公司）從事銷售鋼胚等鋼鐵原料商，而華銓公司於89年
    11月23日，委託美商鄧白氏國際徵信股份有限公司臺灣分公
    司（以下簡稱鄧白氏公司）徵信，已獲悉Abou Tel公司係屬
    新設立、現存有負面資訊、付款能力遭否定，信用等級為C
    級，並為拒絕授信之信用不良企業，亦明知華銓公司員工陳
    雅如在網路上查得Abou Tel公司之負責人Amin Abou El-ell
    a （下稱Amin）之資料內容純屬片面，顯然不實。詎甲○○
    、丙○○2 人竟與Amin共同意圖為自己不法所有，基於概括
    之犯意聯絡，先由甲○○、丙○○2 人與Amin事先聯絡後，
    即以華銓公司係Abou Tel公司在臺灣之鋼胚等鋼鐵原料之代
    理商自居，對外廣招客戶，而於：
  (一)89年12月間，由丙○○出面向志一企業股份有限公司（下稱
    志一公司）佯稱Abou Tel公司之負責人Amin為埃及駐丹麥之
    領事，自蘇聯時代起就向蘇聯及烏克蘭購買飛機售到中國及
    其他國家，該公司在瑞典及丹麥為一可敬的公司，相當可靠
    ，Abou Tel公司可以提供鋼胚現貨云云，致志一公司陷於錯
    誤，同意透過華銓公司向Abou Tel公司購買鋼胚，並先後於
    89年12月26日、90年1 月12日、90年1 月19日與Abou Tel公
    司簽訂契約，每份契約均向Abou Tel公司購買鋼胚現貨5 千
    公噸（上開3 份契約購買之鋼胚現貨之數量合計為1 萬5 千
    公噸），均約定單價為每噸170 美元，復於90年2 月15日再
    與Abou Tel公司簽訂第4 份契約，向Abou Tel公司購買鋼胚
    現貨1 萬公噸，約定單價為每噸173 美元，嗣後志一公司分
    別於90年1 月9 日，以彰化商業銀行為開狀銀行，開具850,
    000 美元（於特別條款中約定容許變動金額之幅度為5%）之
    不可撤銷信用狀支付向Abou Tel公司購買5 千公噸鋼胚現貨
    之貨款，復於90年1 月18日，以菲律賓首都銀行為開狀銀行
    ，開具美金850,000 美元（於特別條款中約定容許變動金額
    之幅度為5%）之不可撤銷信用狀支付向Abou Tel公司購買5
    千公噸鋼胚現貨之貨款，再於90年1 月31日，以臺灣中小企
    業銀行為開狀銀行，開具美金金額845,000 美元（於特別條
    款中約定容許變動金額之幅度為5%）之不可撤銷信用狀支付
    向Abou Tel公司購買5 千公噸鋼胚現貨之貨款（按：第4 份
    合約部分尚未付款）後，詎Amin明知其並未依約運送貨物予
    志一公司，竟先後於90年2 月1 日、同年2 月13日、同年2
    月19日，出具偽造之提單等相關文件予結匯銀行SEB-MALMDS
      WEDEN ，詐領該銀行承兌上開志一公司所支付之貨款863,
    889 美元、885,802 美元、861,900 美元（合計：2,611,59
    1 美元）。迄於90年2 月19日，志一公司因Abou Tel公司未
    如期交貨警覺有異，乃透過國際海運法律事務所查詢貨船及
    船務公司之狀況，惟竟查無Abou Tel公司出具予SEB-MALMO
    SWEDEN銀行之偽造提單上所登載名為「AKADEMIIK LISIN 」
    、「KHOUDOZHNIK ANDREEV 」等2 艘貨船於90年1 月18日至
    同年2 月2 日間，在黑海港口完成裝船之記錄，及該2 艘船
    之合法註冊記錄，亦查無Abou Tel公司所出具之偽造船齡證
    明書上所登載之位於聖彼得堡之「Liberty Shipping」船務
    公司之登記記錄，經志一公司直接撥打由華銓公司（誤載為
    華鈺公司）提供之電話向「Liberty Shipping」船務公司查
    證，遭「Libert y Shipping 」船務公司人員諉以上開2 船
    已抵達高雄港等不實言詞搪塞後，志一公司人員轉而質問丙○○，丙○○則佯以係因「Liberty Shipping」船務公司不
    會說英文，致溝通發生誤解云云，掩飾渠等之犯行，嗣後志
    一公司再撥打電話予「Liberty Shipping」船務公司發覺其
    已關閉電話聯絡管道後，以此質問丙○○時，丙○○復以該
    船務公司休假4 天，故無人接聽電話等不實言詞掩飾渠等之
    犯行，隨後再由甲○○出面以該2 艘船已抵達新加坡云云，
    搪塞志一公司人員，再經志一公司自行查明並無該2 艘船隻
    抵達新加坡之入港記錄後質問甲○○時，甲○○又以該公司
    休假云云，欺瞞志一公司人員，嗣志一公司接獲國際海運法
    律事務之查證結果，始洞悉上開甲○○等人之犯行，至此合
    計志一公司已遭詐領貨款達2,611,591 美元（此部分共4 次
    詐欺行為，其中3 次詐欺既遂，1 次詐欺未遂）。
  (二)復於89年12月間，由丙○○出面向謙有企業股份有限公司（
    下稱謙有公司）佯稱Abou Tel公司之負責人Amin為埃及駐丹
    麥之領事，自蘇聯時代起就向蘇聯及烏克蘭購買飛機售到中
    國及其他國家，在瑞典及丹麥為一可敬的公司，該公司習與
    一級國際銀行往來，相當可靠，Abou Tel公司可以提供鋼胚
    現貨，但因其為埃及駐丹麥之領事，故只宜進行檯面下之交
    易云云，致謙有公司陷於錯誤，前後2 次同意透過華銓公司
    陸續向Abou Tel公司購買鋼胚5 千公噸及1 萬公噸，並於90
    年1 月12日，以彰化商業銀行為開狀銀行，開具850,000 美
    元（於特別條款中約定容許變動金額之幅度為5%）之不可撤
    銷信用狀支付向Abou Tel公司購買5 千公噸鋼胚現貨之貨款
    ，復先後於90年2 月15日、90年2 月20日，分別以臺灣中小
    企業銀行、臺灣銀行為開狀銀行，各開具865,000 美元之不
    可撤銷信用狀（合計1,730,000 美元）支付向Abou Tel公司
    購買1 萬公噸鋼胚現貨之貨款，詎Amin明知其並未依約運送
    貨物予謙有公司，竟仍於90年1 月30日間，出具偽造提單等
    相關文件予結匯銀行SEB-MALMO SWEDEN，詐領該銀行承兌上
    開謙有公司所支付之貨款844,934 美元（另上開謙有公司已
    開出信用狀之2 筆865,000 美元貨款均尚未遭詐領），迄於
    90年2 月19日，謙有公司因Abou Tel公司未如期交貨警覺有
    異，乃透過國際海運法律事務所查詢貨船及船務公司之狀況
    ，詎竟查無Abou Tel公司出具予SEB-MALMO SWEDEN銀行之偽
    造提單所登載船名「AKADEMIK LISIN」、「KHOUDOZHNIK  A
    NDREEV」等2 艘貨船於90年1 月18日至同年2 月2 日間，在
    黑海港口完成裝船之記錄，及該二艘船之合法註冊記錄，亦
    查無Abou Tel公司所出具之船年齡證明書上所登載之位於聖
    彼得堡之Liberty Shipping船務公司之登記記錄，謙有公司
    始知受騙。至此合計謙有公司已被詐領之貨款達844,934 美
    元（此部分共2 次詐欺行為，其中1 次詐欺既遂，1 次詐欺
    未遂，第2 次是定1 萬公噸鋼胚現貨而分2 張信用狀）。
  (三)再於89年12月間，由丙○○出面向統泰鋼鐵股份有限公司（
    下稱統泰公司）佯稱華銓公司係Abou Tel公司在臺灣之鋼胚
    等鋼鐵原料之代理商，Abou Tel公司可以提供鋼胚現貨等語
    ，招攬統泰公司透過華銓公司向Abou Tel公司購買鋼胚，致
    統泰公司負責人陳泰壽（誤載為謙有企業股份有限公司）陷
    於錯誤，同意透過華銓公司向Abou Tel公司購買鋼胚1 萬公
    噸，約定單價為每噸170 美元，統泰公司並於90年1 月18日
    ，以彰化商業銀行為開狀銀行，開具1,700, 000美元（於特
    別條款中約定容許變動金額之幅度為5%）之不可撤銷信用狀
    支付向Abou Tel公司購買1 萬公噸鋼胚現貨之貨款，詎Amin
    明知其並未依約運送貨物予統泰公司，竟仍出具偽造提單等
    文件予結匯銀行SEB-MALMD SWEDEN，詐領該銀行承兌上開統
    泰公司所支付之貨款1,710,914 美元，（即170 萬美元及百
    分之五變動金額範圍內之金額）嗣後統泰公司屆期未收到貨
    物，始知受騙。至此合計統泰公司已被詐領之貨款達1,710,
    914 美元（此部分共1 次詐欺行為，為詐欺既遂）。
  (四)另甲○○等人於90年2 月間，亦以同一手法向富盛鋼鐵股份
    有限公司（下稱富盛公司）施詐，使富盛公司亦因而受騙而
    向Abou Tel公司訂貨，此時志一公司人員察覺有異，一再提
    出質疑之時，甲○○等2 人均已明知Abou Tel公司以偽造提
    單提示予SEB-MALMO SWEDEN銀行詐領款項一事，已遭志一公
    司人員識破，仍多方催促富盛公司開立信用狀，富盛公司乃
    於90年2 月27日開具信用狀支付，幸事後因甲○○及Amin等
    人之犯行東窗事發，富盛公司即時塗銷已開出之信用狀，始
    未遭詐領款項得逞。（此部分共1 次詐欺行為，為詐欺未遂
    ）。
  (五)總計甲○○及Amin等人向志一公司、謙有公司及統泰公司詐
    得之款項為5,167,439 美元，而Abou Tel公司，則已將部分
    贓款176, 364美元，匯入華銓公司之中國國際商業銀行帳戶
    內，供甲○○、丙○○2 人朋分花用。
二、案經志一公司、謙有公司訴由臺灣高雄地方法院檢察署檢察
    官偵查起訴。
    理  由
壹、證據能力方面：
一、按被告以外之人於審判外之言詞或書面陳述，除法律有規定
    者外，不得作為證據，刑事訴訟法第159 條第1 項定有明文
    ，經查證人丁○○、陳泰壽、黃結盈等人於調查局調查中所
    為之陳述，均屬審判外之陳述，且被告等辯護人對其等證言
    均表示異議，而其等證言均與其等於檢察官偵查中及法院審
    理中所為之陳述大致相符，並無較為可信之特別情況，依上
    開規定，並無證據能力。
二、按「被告以外之人於審判外之陳述，雖不符刑事訴訟法第15
    9 條之1 至第159 條之4 等4 條之規定（即傳聞法則例外得
    為證據之情形），而經當事人於審判程序同意作為證據，法
    院審酌該言詞陳述或書面陳述作成時之情況，認為適當者，
    亦得為證據。」；「當事人、代理人或辯護人於法院調查證
    據時，知有第159 條第1 項不得為證據之情形，而未於言詞
    辯論終結前聲明異議者，視為有前項之同意。」，刑事訴訟
    法第15 9條之5 定有明文。查本件除上開說明，以及證人於
    審判中所為之陳述當然有證據能力外，其餘關於證人等之陳
    述，以及書證等傳聞證據，於本院調查證據時，當事人檢察
    官及被告、辯護人均未於言詞辯論終結前聲明異議，本院審
    酌證人之陳述以及書證作成時之情況，認為適當，依上開規
    定，均得為證據。
貳、有罪部分（即甲○○、丙○○部分）：
一、訊據被告甲○○、丙○○固坦承有於89年8 、9 月間與乙○○共組華銓公司，由甲○○負責國外鋼品等來源之開拓、丙○○負責國內銷售、乙○○負責財務，3 人為公司股東，並
    於89年12月間，由丙○○出面向志一、謙有、統泰及富盛等
    公司稱華銓公司係該公司在臺灣之鋼胚等鋼鐵原料之代理商
    ，由甲○○、丙○○出面仲介志一等5 家公司，透過不詳年
    籍德籍男子Robert介紹，於如上開公訴意旨所載之時間，分
    次透過華銓公司向Abou Tel公司購買前開各次單價及重量之
    鋼胚，志一、謙有、統泰及富盛等公司並分別依雙方所簽立
    之合約分別開具信用狀，其後Abou Tel公司未依約運送貨物
    予志一公司，Abou Tel公司竟先後出具偽造提單等文件予結
    匯銀行SEB-MALMO SWEDEN，並已承兌詐領上開志一公司3 筆
    鋼胚現貨貨款及謙有、統泰等2 公司所支付之各1 筆鋼胚現
    貨貨款，合計詐領5,167,439 美元（2,611,591+844,934+1,
    71 0,914 =5,167,439 美元）之情，亦供承Abou Tel公司曾
    將17 6,364美元匯入華銓公司之中國國際商業銀行帳戶內，
    作為華銓公司仲介鋼胚之佣金費用等情無訛。惟均矢口否認
    有何公訴人所指之上開詐欺犯行，被告甲○○辯稱：華銓公
    司係介紹從瑞典方面賣來臺灣這邊的鋼鐵原料，均依照國際
    上正當的貿易程序而為，被告之公司只是居間的性質，原則
    上所有的資訊被害人都知道，被告甲○○沒有施用詐術，讓
    被害人陷於錯誤，事發後並極力幫被害人追回貨款，並未構
    成詐欺犯行等語。被告丙○○則辯稱：係從事鋼筋的介紹工
    作，所得到的訊息都是華銓公司陳雅如所給之資訊，並將資
    訊提供予國內廠商志一等公司，且從本案發生至今，一直都
    協助買家去做求償的工作，本案不是國內與國外廠商串連詐
    欺，其並未涉犯詐欺云云。
二、經查：
  (一)被告甲○○、丙○○等2 人確實有於89年8 、9 月間與乙○○共組華銓公司，於89年12月間，由丙○○出面向志一、謙
    有、統泰及富盛等公司稱華銓公司係該公司在臺灣之鋼胚等
    鋼鐵原料之代理商，由甲○○、丙○○出面向志一等5 家公
    司推銷鋼胚現貨，於上開時間，由志一等公司分次向Abou
    Tel 公司購買上開各次單價及重量之鋼胚，志一、謙有、統
    泰及富盛等公司並分別依雙方所簽立之合約分別開具信用狀
    ，其後Abou Tel公司未依約運送貨物予志一公司，且Abou
    Tel 公司竟先後出具偽造提單等文件予結匯銀行SEB-MALMO
    SWEDEN，並已承兌詐領上開志一公司3 筆鋼胚現貨貨款及謙
    有、統泰等2 公司所支付之各1 筆鋼胚現貨貨款，合計詐領
    5,167,439 美元（2,611,591+844,934+1, 71 0,914=5,167,
    439 美元）之情，亦供承Abou Tel公司曾將176,364 美元匯
    入華銓公司之中國國際商業銀行帳戶內，作為華銓公司仲介
    鋼胚之佣金費用等事實，已經被告甲○○、丙○○等人自承
    在卷，核與證人即志一公司職員丁○○、謙有公司總經理黃
    結盈、統泰公司負責人陳泰壽、富盛公司負責人董慶源證述
    情節相符，並有志一公司向Abou TelScandinavia AB公司購
    買鋼胚之合約書影本4 份、華銓公司傳真予志一公司之買賣
    同意書1 份（日期：2001 /2/15）、志一公司申請彰化商業
    銀行信用狀申請書影本、菲律賓首都銀行高雄分行信用狀申
    請書影、台灣中小企業銀行信用狀申請書影本、彰化銀行進
    口單據到單通知書兼到期日通知書（信用狀號碼：1AQQK000
    0000 /8119）、首都銀行高雄分行進口單據到達通知書（信
    用狀號碼：1FBHP2 /0 001F）、台灣中小企業銀行高雄分行
    進口單據到達通知／回單／聲明書（信用狀號碼：1AUUK200
    015M F850） 、瑞典MALMO 區法院案號T5492-0 1 號民事判
    決一份（含譯文）、華銓公司於90年3 月12所提出之解釋案
    發後處理流程信函影本、謙有公司申請彰化商業銀行信用狀
    申請書影本、彰化商業銀行結匯證實書（進口結匯編號：1A
    QQK200009） 、彰化銀行進口單據到單通知書兼到期日通知
    書（信用狀號碼：1AQQK200009/8220）、華銓公司傳真予謙
    有公司之「出貨明細」影本1 份（日期：2001/1/29） 、統
    泰公司向Abou Tel Scandinavia AB 公司購買鋼胚之合約書
    影本1 份、統泰公司申請彰化商業銀行信用狀申請書影本、
    華銓公司傳真予統泰公司之「SHIPPING ADVICE 」影本1 份
    （合約號碼：000000 000）、華銓公司傳真予統泰公司之說
    明信函1 份（日期：2001-3-8）、華銓公司92年2 月9 日轉
    帳傳票影本1 份、華銓公司於中國國際商業銀行之帳戶明細
    影本1 份附卷可稽，此部分之事實，已堪認定。
  (二)被告甲○○、丙○○雖均辯稱：沒有施用詐術，讓被害人陷
    於錯誤，從本案發生至今，一直都協助買家去做求償的工作
    ，本案不是國內與國外廠商串連詐欺，並未涉犯詐欺云云，
    然查：
  1.被告甲○○曾任職中國舊船貿易股份有限公司，丙○○原為
    東和鋼鐵企業股份有限公司業務課長，其2 人對於國際貿易
    作業及國內鋼鐵業務均已嫻熟，此為被告甲○○及丙○○等
    2 人所自承，並經證人乙○○於調查局調查中證述明確。則
    其等2 人既對於鋼胚現貨之國際貿易作業及買賣程序十分明
    瞭，就國際貿易應注意之事項以及所可能發生之危險自無不
    知之理，此從其等於代理買賣本件鋼胚現貨之前，即已向美
    商鄧白氏公司徵信，即可確知。而該徵信報告所記載之事項
    為Abou Tel公司係屬新設立、現存有負面資訊、付款能力遭
    否定，信用等級為C 級，並為拒絕授信之信用不良企業，此
    有美商鄧白氏公司之徵信報告及其中譯本各1 份附卷可證（
    見93年度他字第2480號偵查卷第137 頁至第145 頁）。按信
    用等級經評價為C 級，在國際各評等公司評價之意義為「難
    以存活」或「即將倒閉」，此有世界主要評等公司長期債信
    評等符號之比較可參（見93年度他字第2480號偵查卷第160
    頁），且在該徵信報告中復有1 筆「扣押財物未付」、3 筆
    「強制付款」之負面資訊（見93年度他字第2480號偵查卷第
    145 頁），被告甲○○、丙○○事先既已得知該資訊，足見
    被告甲○○、丙○○已知該Abou Tel公司信用不良，顯有不
    履行交貨之可能。乃經其2 人與Abou Tel公司數度交涉後，
    即對外以華銓公司係Abou Tel公司在臺灣之鋼胚等鋼鐵原料
    之代理商自居，對外廣招客戶。按所謂代理，依民法第167
    條規定，係指代理權係以法律行為授與者，其授與應向代理
    人或向代理人對之為代理行為之第三人，以意思表示為之。
    而民法第103 條就代理行為之要件及效力，則規定為：「代
    理人於代理權限內，以本人名義所為之意思表示，直接對本
    人發生效力。」，「前項規定，於應向本人為意思表示，而
    向其代理人為之者，準用之。」，足見代理商與被代理之本
    人或本公司關係甚為密切，如無相當關係，不可能以代理商
    自居，則本件被告甲○○、丙○○既以該Abou Tel公司代理
    商自居，此有華銓公司函1 份可證（見調查局卷第54頁），
    可認其2 人事先已與該Abou Tel公司聯繫接洽，取得共識後
    ，方始以該Abou Tel公司之代理商名義對外為之，則本件被
    告甲○○、丙○○事先已明知該Abou Tel公司信用不良，顯
    有不履行交貨之可能，竟仍與之合作，對外廣為推銷，事後
    亦果然不履行交貨之義務，足見被告2 人與Abou Tel公司負
    責人Amin間有共同詐欺之犯意聯絡無疑。
  2.89年12月間，由被告丙○○出面向志一公司佯稱Abou Tel公
    司之負責人Amin為埃及駐丹麥之領事，自蘇聯時代起就向蘇
    聯及烏克蘭購買飛機售到中國及其他國家，該公司在瑞典及
    丹麥為一可敬的公司，相當可靠，Abou Tel公司可以提供鋼
    胚現貨云云，致志一公司陷於錯誤，同意透過華銓公司向Ab
    ou Tel公司購買鋼胚，前後共4 次，並由志一公司分別於90
    年1 月9 日，以彰化商業銀行為開狀銀行，開具850, 000美
    元之不可撤銷信用狀支付向Abou Tel公司購買5 千公噸鋼胚
    現貨之貨款，復於90年1 月18日，以菲律賓首都銀行為開狀
    銀行，開具美金850,000 美元之不可撤銷信用狀支付向Abou
    Tel 公司購買5 千公噸鋼胚現貨之貨款，再於90年1 月31日
    ，以臺灣中小企業銀行為開狀銀行，開具美金金額845,000
    美元之不可撤銷信用狀支付向Abou Tel公司購買5 千公噸鋼
    胚現貨之貨款（第4 份合約部分尚未付款）；另謙有公司亦
    陷於錯誤，前後2 次同意透過華銓公司陸續向Abou Tel公司
    購買鋼胚，並於90年1 月12日，以彰化商業銀行為開狀銀行
    ，開具850,000 美元之不可撤銷信用狀支付向Abou Tel公司
    購買5 千公噸鋼胚現貨之貨款，復先後於90年2 月15日、90
    年2 月20日，分別以臺灣中小企業銀行、臺灣銀行為開狀銀
    行，各開具865,000 美元之不可撤銷信用狀（合計1,730,00
    0 美元）支付向Abou Tel公司購買之貨款；另統泰公司亦陷
    於錯誤，同意透過華銓公司向Abou Tel公司購買鋼胚1 次，
    統泰公司並於90年1 月18日，以彰化商業銀行為開狀銀行，
    開具1,700, 000美元之不可撤銷信用狀支付向Abou Tel公司
    購買鋼胚現貨之貨款；又向富盛公司施詐，使富盛公司亦因
    而受騙而向Abou Tel公司訂貨1 次，因志一公司人員察覺有
    異，一再提出質疑，富盛公司雖開具信用狀支付，幸甲○○
    及Amin等人之犯行東窗事發，富盛公司即時塗銷已開出之信
    用狀，始未遭詐領款項等事實，已經被告甲○○、丙○○所
    自承，並有證人即志一公司職員丁○○、謙有公司總經理黃
    結盈、統泰公司負責人陳泰壽、富盛公司負責人董慶源證述
    情節相符。則被告等2 人已明知該Abou Tel公司信用不良，
    顯有不履行交貨之可能，竟仍詐稱Abou Tel公司之負責人Am
    in為埃及駐丹麥之領事，自蘇聯時代起就向蘇聯及烏克蘭購
    買飛機售到中國及其他國家，該公司在瑞典及丹麥為一可敬
    的公司，相當可靠，Abou Tel公司可以提供鋼胚現貨云云，
    即有不法所有之意圖及施用詐術之行為，至為明顯。雖被告
    丙○○等人提出之陳雅如於網路上查得之報導及譯文（見93
    年度他字第2480號卷第98、99頁、原審法院二卷第342 頁）
    觀之，其上確顯示Amin係埃及官方代表之情，證人陳雅如亦
    有查得Amin之網路資料內容，將之提供予丙○○及甲○○，
    其後再由丙○○將此等資訊提供予志一等買家酌參，此有證
    人陳雅如之證言可證，但網路世界虛幻迷離，也有虛擬世界
    ，且任何人均可自由、自己架設網站，吹噓自己之能耐，甚
    至於開設網頁之人是否即其本人，均有疑問，充其量亦僅是
    單方面的廣告宣傳，任何人均不致於僅因一方架設網站，在
    未經查證之下即可全盤相信之理，此為公眾所皆知之事實，
    亦為最簡單之道理。而被告甲○○曾任職中國舊船貿易股份
    有限公司，丙○○原為東和鋼鐵企業股份有限公司業務課長
    ，其2 人對於國際貿易作業及國內鋼鐵業務均已嫻熟，且係
    富有社會經驗之人，已如前述，且本案交易金額高達新台幣
    1 、2 億元，豈有不謹慎之理。被告等2 人對於Abou Tel公
    司以及其負責人Amin之底細自無不詳細查證之理，乃被告等
    竟向各被害之鋼鐵公司代表人詐稱Abou Tel公司之負責人Am
    in為埃及駐丹麥之領事，自蘇聯時代起就向蘇聯及烏克蘭購
    買飛機售到中國及其他國家，該公司在瑞典及丹麥為一可敬
    的公司，相當可靠，Abou Tel公司可以提供鋼胚現貨云云，
    顯然事先已與Abou Tel公司其負責人Amin有事前之謀議及不
    法所有之意圖，至被告所提出證人陳雅如查得Amin之網路資
    料內容，自不足為被告等有利認定之依據。
  3.證人陳雅如雖證稱：我有將查到Amin等資料交予志一公司，
    鄧白氏公司之報告共傳真兩次，我於89年11、12月傳真1 次
    ，後來在90年2 月底又把之前的文件例如到貨通知、報關行
    、船務公司資料、徵信報告等所有資料都重新再傳真1 次等
    語，足認志一公司應於與Abou Tel公司交易前，即已收受相
    關Amin及Abou Tel公司之相關資料，其後並陸續收受相關交
    易資料，並無對國內買家志一公司有何隱匿云云，惟此為告
    證人戊○○、己○○所否認，證人丁○○於原審審理中亦證
    稱：華詮公司早於89年11月23日取得鄧白氏公司對Abou Tel
    公司之徵信報告，並未提供給告訴人志一公司，遲至90年2
    月26日本件詐欺案爆發之後，才傳真予告訴人志一公司。被
    告等2 人亦無法提供其等於事前即89年11、12月已傳真1 次
    之證據，且核以常情，如被告等已事前傳真該Amin資料、鄧
    白氏公司之報告予被害人公司，被害人公司又豈會在無預防
    措施之情形下，再向Abou Tel公司購買？又如志一公司早悉
    Abou Tel公司係C 級公司，此為國際貿易非常鉅額之案件，
    風險非常高。如對方未再提出其他之證明，或提出合理之說
    明，被害人公司豈會與之交易？被害人公司如有疑問，仍可
    向其他徵信公司查證，豈會平白即交付不可撤銷之信用狀予
    Abou Tel公司？更何況本件於事發後，華銓公司於90年3 月
    12日提出所解釋函（93年度他字第2480號偵查卷第133 頁）
    ，說明本案假出口真押匯國際糾紛之大事記。其中並未提及
    華銓公司有委託鄧白氏公司對Abou Tel公司徵信，遑論華銓
    公司員工陳雅如會於89年11月傳真鄧白氏公司徵信報告給志
    一公司，且該解釋函第一點明確載明：「2000年10月Mr.Rob
    ert 以銷售現貨竹節鋼筋和鐵板，並介紹賣方的老闆為埃及
    駐丹麥之領事，自蘇聯時代起就向蘇聯及烏克蘭購買飛機和
    重工業商品。在瑞典及丹麥為一可敬的公司與一級國際銀行
    往來L/C 可以直接開給seller」，則如陳雅如真有於89年11
    月傳真鄧白氏公司徵信報告給志一公司，志一公司又豈會相
    信被告等關於89年10月Mr.Robert 之說詞而與之交易？是證
    人陳雅如此部分之證言，顯係事後迴護之詞，不足採信。
  4.本案於告訴人志一公司因貨物遲延，發現可疑，委由國際海
    運法律事務所調查之調查報告發現，Abou公司所出具之海運
    提單及其上記載兩艘裝貨船隻（所示船名為「AKADEMIK LI
    SIN 」、「KHOUDOZHNIK ANDREEV 」）及驗貨報告均為虛構
    之資料。且負責處理安排船隻船期之外國船務代理公司Libe
    rty Shipping公司（文件顯示註冊於聖彼得堡）亦為虛設之
    公司，聖彼得堡並無該公司之註冊資料，文件上記載之地址
    處亦無該公司存在跡象。但被告等人竟向告訴人等表示確實
    有裝船之不實表示，繼續陷告訴人於錯誤，致使告訴人來不
    及阻止押匯銀行付款。又告訴人志一公司於90年2 月19日向
    Liberty Shipping公司電詢船隻現在位置時，Liberty Shi
    pping 公司人員表示前述兩艘船已到高雄港，惟經告訴人與
    高雄港查證結果並無進港記錄。告訴人就此向華詮公司質問
    ，被告丙○○推稱係因Liberty Shipping公司人員不通英語
    所致；之後告訴人要再與Liberty Shipping公司聯繫時，Li
    berty Shipping公司便開始失聯；而被告丙○○又推稱該公
    司休假4 天因而無人接聽，然依俄羅斯國定假日一覽表，可
    證民國90年2 月底至3 月初之間，俄羅斯並無4 天連假。繼
    而由被告甲○○向告訴人推稱該2 艘船已到新加坡。惟經告
    訴人查證結果並無前開船隻出入新加坡港之記錄。被告等人
    竟向告訴人表示確實有裝船之不實表示，繼續陷告訴人於錯
    誤，致使告訴人來不及阻止押匯銀行付款，以上之事實，為
    被告等2 人所是認，並有華銓公司於90年3 月8 日、90年3
    月12日提出之解釋函（見調查卷第11頁、12頁、34頁）附卷
    可證；又在告訴人志一公司向被告甲○○等人表示Abou公司
    根本未裝船等事之後，被告等人仍繼續為Abou公司，來向富
    盛鋼鐵股份有限公司招攬鋼胚買賣，並催促富盛公司於90年
    2 月27日開出信用狀，此經證人董慶源於檢察官偵查中證述
    略謂：華詮公司等人沒有告訴志一公司的貨已出問題了；侯
    某希望90年2 月15日開狀，因我資金有點問題，所以延到90
    年2 月27日才能開狀，後來我聽說出問題，志一公司已在瑞
    典報警，所以我信用狀就被壓住（見94年3 月17日高雄地檢
    署訊問筆錄第6 頁）。顯見被告丙○○、甲○○等2 人事前
    明知Abou Tel公司未依約運送貨物予志一公司，而仍與Amin
    具有犯意之聯絡及行為之分擔共同詐欺告訴人，應無可疑。
  5.另國內買家志一、謙有、統泰、富盛等公司與Abou Tel公司
    從事鋼胚買賣，依卷附之合約及證人丁○○、黃結盈之證述
    觀之，均係約定以開立不可撤銷之信用狀支付貨款，此有卷
    附合約書3 份可參；復據證人黃結盈證述：公司開的信用狀
    是不可撤銷的信用狀，這種信用狀在押匯者未撤回的情況下
    ，不可以撤銷，只要押匯文件齊全，就一定要付款等語（見
    原審法院二卷第290 頁）。易言之，雙方一旦決定以不可撤
    銷之信用狀作為付款條件，則買賣雙方除事前應對對方之信
    用評估，買賣雙方及付款、押匯銀行並應對押匯單據確實審
    核是否無瑕疵，始同意依信用狀付款，否則日後將產生損害
    賠償責任。而本案發生後，由被告甲○○商請徐水樹共同前
    往莫斯科找尋貨物，復與證人張紹達及苗文卿前往瑞典與Am
    in協商解決，再主動要求陳雅如發送傳真要求Amin得以同意
    撤銷信用狀或停止押匯，已分別據證人徐水樹、張紹達、苗
    文卿、陳雅如於原審審理中證述明確，而Amin亦於90年3 月
    9 日傳真停止陳雅如提供之契約號碼之信用狀，亦據陳雅如
    證述在卷，並有Amin上開傳真回函附卷可佐（見原審法院二
    卷第105 頁）；再原審法院依職權向被告等人所仲介之志一
    、謙有、統泰、富盛及建順等公司之開狀銀行函詢由志一、
    謙有、統泰、富盛等公司已開具之信用狀係因何原因未付款
    ，經第一銀行苓雅分行、臺灣銀行高雄分行、彰化銀行高雄
    分行等銀行均函覆係買賣雙方或受益人同意取消信用狀而使
    謙有及富盛等公司得免被押匯取款，建順公司則係因Abou T
    el公司未押匯及信用狀逾期而未支付，此有卷附上開銀行之
    回函及公務電話紀錄2 紙附卷可查（見原審法院三卷第21、
    23、46至49頁）。雖可認被告甲○○、丙○○於Abou Tel公
    司未依約裝船而違約，即成立緊急處理小組，尋求解決方式
    ，並請陳雅如函知Amin同意取消信用狀，以降低國內買家之
    損害，並有支付志一公司至瑞典的旅費及訴訟費用（見原審
    法院卷二第150 頁至156 頁），但查謙有公司之信用狀係因
    志一公司至瑞典向瑞典之警察局報案，此時押匯銀行已知本
    件假提單真押匯之跨國詐欺案，即使Amin不同意取消，銀行
    也不可以付款，否則銀行要負損害賠償責任。故事實上係東
    窗事發，詐欺之事實極為明顯，信用狀已被壓住（參見上述
    富盛公司董慶源之證詞），受益人Amin不得不同意取消付款
    。此可自Amin非告訴人一發現異常時即予以同意取消付款，
    而係告訴人至瑞典報警後始同意取消，可為證明。且證人即
    志一公司戊○○於本院審理中證稱：「（事發以後到瑞典處
    理情形怎樣？）90年2 月19日發現異常，因為連文件都沒有
    就是異常，所以我口頭跟丙○○說，要後面的跟我們一起訂
    貨的公司先不要開信用狀這些動作，等這件事情釐清沒有問
    題再開信用狀，所以我們到90年3 月初去瑞典找律師報警，
    律師就把我們在臺灣被騙不正常交易行為及相關文件交給律
    師，律師就發文告訴押匯銀行說臺灣進口商有發覺有被騙，
    並且幫忙報警，如果有Ａmin 要去押匯不能讓他給得逞。」
    ，「（在瑞典有無取得富盛、謙有等公司的撤銷信用狀押匯
    ？）我們跟律師講被騙的經過及提供相關文件給律師，他們
    依法去報案，隨同我們去押匯銀行，當場Ａmin 也在場，在
    瑞典銀行假設客戶有這些投訴，銀行會暫停這些商業動作，
    後來這幾家公司沒有押匯成功，是因為我們去請律師去爭取
    而阻擋的，而Ａmin 也不得不同意這些這些撤銷動作。如果
    是被告爭取的阻擋，為何不將之前我們被領走的錢拿回來。
    」，「（你們去阻擋押匯時，銀行人員是否有提到華銓司有
    去阻擋不要作押匯？）銀行沒有跟我們提過，這完全是我們
    努力的結果。」，「（是不是在謙有、富盛、建順等公司簽
    發信用狀之前就發覺異常？）對，我是跟華銓公司反應這些
    問題，但是華銓公司沒有跟這3 家公司談這個問題，因為到
    20幾號已經發覺有異常，但是他們還是要求這謙有等3 家公
    司還是開立信用狀，不然這3 家怎麼可能在我們警示有一點
    問題，還是要開信用狀出來。」，「（有無跟華銓公司說要
    通知謙有等3 家公司說不要開信用狀？）我有跟華銓公司反
    應一定要跟後面這3 家講，因為損失已經產生，但是如果華
    銓公司有說，為何後面3 家的信用狀還是立開出去呢。」，
    足見本案發生後，被告甲○○商雖請徐水樹共同前往莫斯科
    找尋貨物，復與證人張紹達及苗文卿前往瑞典與Amin協商解
    決，再要求陳雅如發送傳真要求Amin得以同意撤銷信用狀或
    停止押匯，但此係因告訴人志一公司為求彌補損失，至瑞典
    報案，因告訴人公司律師去爭取而予以阻擋Amin，係Amin迫
    不得已始同意取消信用狀，停止押匯，而如Amin初無犯罪之
    意，Amin又何以不歸還其已取得，已押匯之現款？被告等縱
    於事後有努力彌補，陪同前往瑞典、莫斯科找尋貨物或協商
    解決，或要求Amin同意撤銷信用狀或停止押匯，亦係於詐欺
    既遂案發後所為，其意或係虛應故事，或係畏懼告訴人公司
    等對之提起民事追償或刑事訴追，甚或良心發現，不一而足
    ，但不能因此即認其於事前無詐欺之故意，而為其等有利之
    認定。
  6.Abou Tel公司於向志一公司、謙有公司及統泰公司詐得之款
    項為5,167,439 美元，而Abou Tel公司，則已將部分贓款17
    6, 364美元，匯入華銓公司之中國國際商業銀行帳戶內，供
    甲○○、丙○○2 人朋分花用，被告2 人又指示乙○○將前
    述款項之資金，匯出到美國某公司之帳戶後，旋即再從該帳
    戶流回被告甲○○於高新銀行民族分行的個人帳戶中，爾後
    再供被告甲○○、丙○○及同案被告乙○○朋分，此為被告
    等2 人所是認，核與證人丁○○指訴情節相符，並經證人乙○○證述在卷。按證人戊○○於本院審理中證稱：「被告等
    人所取得之佣金是不合理，因為鋼鐵界，每噸佣金是美金1
    元至2 元，不會超過2 元，但是被告他們是拿17萬6 千美金
    佣金，以1 萬5 千噸鋼計算，表示每噸是11元或12元的佣金
    。」（見本院96年12月20日審判筆錄），被告李明銓於調查
    局調查中亦自承：「口頭約定佣金數額每噸2 至3 美元」（
    見調查局卷第51頁），則被告等就所已得知取得之佣金已高
    達176, 364美元，而如以最高價格每噸佣金為3 美元計算，
    總共為1 萬5 千噸鋼計算，最高亦僅為4 萬5 千元，縱以被
    告所主張共為3 萬噸計算，最高亦僅為9 萬元，乃被告所取
    得者竟高達17萬餘美元，該款項顯與常情不符，而非屬佣金
    無疑；又如Abou Tel公司所匯款項確屬華銓公司之佣金，則
    應作為華銓公司盈餘，何以須回流至私人帳戶供被告等人朋
    分？被告等如是正常公司之職員，則華銓公司所收取之「佣
    金美金176, 364元」，明知告訴人受騙，即無買賣成立可言
    ，已無權取得該佣金，此佣金理應退還告訴人公司，彌補損
    失；豈有取得後花用之權，況且此一佣金，如是華銓公司應
    收之營業佣金？應作為公司盈餘，由全體股東依比例分受始
    符規定，豈有被告朋分之理？再參酌以被告等2 人於案發後
    ，即自行將該華銓公司清算，此為被告等自承，致使被害人
    求償無門，凡此均足以證明被告等人事前已有共謀，而以前
    述詐術方法，使告訴人等誤信為真，因而向瑞典商Abou公司
    支付價金，再與Abou公司朋分所詐得之贓款（依所查得之資
    料顯示為176, 364美元）。至被告等雖事後不儘速逃逸他處
    ，而與告訴人公司召開會議並到庭應訊，僅係被告等犯罪後
    自行考量之範圍，與其是否成立犯罪無關，不能僅因其有上
    開事由，即認被告所辯為真。
  7.綜上所述，被告等2 人所辯，均顯係卸責之詞，不足採信，
    其等犯行，均堪認定。至檢察官上訴意旨雖又指稱被告等2
    人另與Ab ou Tel 公司負責人Amin共犯偽造提單等文件詐領
    貨款，涉犯偽造有價證券部份（按提單為有價證券），因本
    件詐欺後，僅係由Amin在瑞典地區，出具偽造提單等相關文
    件予結匯銀行SEB-MALMO SWEDEN，以詐領該銀行承兌上開謙
    有公司所支付之貨款，已如上述，因此部分僅為Amin個人之
    行為，被告等2 人並未參與，此外，本院復查無確切之證據
    ，足以證明被告等2 人有與Amin共謀偽造之犯意聯絡及行為
    之分擔，此部分尚難令被告等負其責（檢察官亦未對此部分
    提起公訴），附此說明。
三、核被告甲○○、丙○○2 人所為，均犯刑法第339 條第1 項
    之詐欺取財罪及刑法第339 條第3 項、第1 項之詐欺取財未
    遂罪。被告2 人就上開犯行，有犯意之聯絡與行為之分擔，
    均為共同正犯。被告等前後5 次詐欺取財、3 次詐欺取財未
    遂行為，其時間緊接，所犯罪名同一，顯係基於概括之犯意
    反覆為之，應依95年7 月1 日修正廢止前刑法第56條連續犯
    規定，從其情節較重之詐欺取財罪論以1 罪。按被告等2 人
    行為後，刑法於94年2 月2 日經總統令修正公布，於95年7
    月1 日施行，而比較新舊法時應就罪刑有關之共犯、未遂犯
    、想像競合犯、牽連犯、連續犯、結合犯，以及累犯加重、
    自首減輕暨其他法定加減原因（如身分加減）與加減例等一
    切情形，綜其全部罪刑之結果而為比較適用（最高法院95年
    5 月23日刑事庭第8 次會議決議參照）。經查(1)被告行為後
    ，刑法第33條第5 款修正規定「罰金：新臺幣1 千元以上，
    以百元計算之。」，而修正前刑法第33條第5 款規定「罰金
    ：1 元以上。」，若換算為新臺幣，僅為新臺幣3 元，比較
    新舊法結果，就被告所犯詐欺取財罪法定本刑為罰金刑部分
    ，以被告行為時即修正前刑法所定罰金刑之下限較有利於行
    為人。(2)被告行為後，刑法第28條關於共犯部分，修正前刑
    法第28條原規定：「2 人以上共同實施犯罪之行為者，皆為
    正犯」，修正後則為「2 人以上共同實行犯罪之行為者，皆
    為正犯」，將舊法之「實施」修正為「實行」。原「實施」
    之概念，包含陰謀、預備、著手及實行等階段之行為，修正
    後僅共同實行犯罪行為始成立共同正犯。是新法共同正犯之
    範圍已有限縮，排除陰謀犯、預備犯之共同正犯。新舊法就
    共同正犯之範圍既因此而有變動，自屬犯罪後法律有變更，
    而非僅屬純文字修正，應有新舊法比較適用之問題，比較修
    正前，後之規定，以修正後之規定較有利於被告。(3)被告行
    為後，刑法第56條連續犯之規定，亦同時經修正刪除，則被
    告之犯行，因行為後新法業已刪除連續犯之規定，此刪除雖
    非犯罪構成要件之變更，但顯已影響行為人刑罰之法律效果
    ，自屬法律有變更，比較新、舊法結果，以被告行為時之法
    律即舊法較有利於被告。(4)就上開修正前後之規定，罰金最
    低額、連續犯部分，以修正前對被告較有利；共犯部分則以
    修正後之規定較有利於被告。綜合上開各項比較結果，以修
    正前之規定較有利於被告，依刑法第2 條第1 項前段，應全
    部適用最有利於行為人之行為時法律。
四、原審未察，遽為被告甲○○、丙○○均無罪之判決，尚有未
    洽。檢察官上訴意旨，執此指摘原判決此部分不當，為有理
    由，自應由本院將原判決關於被告甲○○、丙○○部分撤銷
    改判。爰審酌被告等與國際詐騙集團掛鉤，向國內各鋼鐵廠
    商行詐，所已經詐得之金額高達5,167,439 美元，致使國內
    廠商損失甚鉅，並由Abou Tel公司將贓款176, 364美元，匯
    入華銓公司帳戶內，供被告2 人朋分花用，犯罪後砌詞卸責
    ，堅不與被害人和解，態度非佳等一切情狀，各量處如主文
    第2 項所示之刑。被告等犯罪行為時間雖在中華民國96年4
    月24日以前，但所犯之罪，依中華民國九十六年罪犯減刑條
    例第3 條第1 項第14款規定，不予減刑，併予敘明。
參、無罪部分（即乙○○部分）：
一、公訴意旨略以：被告乙○○與上開經認定有罪之甲○○、丙○○於民國89年8 、9 月間，共同集資成立華銓公司，從事
    仲介國內廠商購買國外鋼胚之事業，由被告乙○○擔任華銓
    公司股東。緣甲○○、丙○○及乙○○3 人透過不詳真實姓
    名年籍之德籍男子之介紹，知悉Abou Tel公司從事銷售鋼胚
    等鋼鐵原料商，而華銓公司已於89年11月23日，委託鄧白氏
    公司徵信獲悉Abou Tel公司係屬新設立、現存有負面資訊、
    付款能力遭否定之信用不良企業，亦明知華銓公司員工陳雅
    如在網路上查得Abou Tel公司之負責人Amin之資料內容純屬
    片面、未經查證、與銷售鋼鐵事業無關之資訊。詎被告乙○○與甲○○、丙○○3 人竟與Amin共同基於意圖不法所有之
    概括犯意聯絡，先後於89年12月起，向志一公司、謙有公司
    、統泰公司、富盛公司等公司，以華銓公司係Abou Tel公司
    在臺灣之鋼胚等鋼鐵原料之代理商，Abou Tel公司之負責人
    Amin為埃及駐丹麥之領事，自蘇聯時代起就向蘇聯及烏克蘭
    購買飛機售到中國及其他國家，在瑞典及丹麥為一可敬的公
    司，該公司習與一級國際銀行往來，相當可靠，但因其為埃
    及駐丹麥之領事，故只宜進行檯面下之交易云云，致上開公
    司陷於錯誤，同意透過華銓公司陸續向Abou Tel公司購買鋼
    胚，並開具信用狀支付向Abou Tel公司購買鋼胚現貨之貨款
    ，詎Abou Tel公司明知其並未依約運送貨物予謙有公司，竟
    出具偽造提單等文件予結匯銀行SEB-MALMO SWEDEN，詐領該
    銀行承兌上開謙有公司所支付之貨款，迄於90年2 月19日，
    志一、謙有、統泰公司因Abou Tel公司未如期交貨警覺有異
    ，乃透過國際海運法律事務所查詢貨船及船務公司之狀況，
    詎竟查無Abou Tel公司出具予SEB-MALMO SWEDEN銀行之偽造
    提單所登載船名「AKADEMIK LISIN」、「KHOUDOZHNIK ANDR
    EEV 」等2 艘貨船於90年1 月18日至同年2 月2 日間，在黑
    海港口完成裝船之記錄，及該二艘船之合法註冊記錄，亦查
    無Abou Tel公司所出具之船年齡證明書上所登載之位於聖彼
    得堡之Liberty Shipping船務公司之登記記錄，志一、謙有
    、統泰公司始知受騙。另甲○○等人則於志一公司人員察覺
    有異後一再備受其質疑之時，均已明知Abou Tel公司以偽造
    提單提示予SEB-MALMO SWEDEN銀行詐領款項一事，已遭志一
    公司人員識破，仍多方催促亦係透過華銓公司向Abou Tel公
    司訂購鋼胚之富盛公司，於90年2 月27日開具信用狀支付款
    項，幸事後甲○○及Amin等人之犯行東窗事發，富盛公司即
    時塗銷已開出之信用狀，始未遭詐領款項得逞。總計甲○○
    及Amin等人向志一公司、謙有公司及統泰公司詐得之款項為
    5,167,439 美元，而Abou Tel公司，已將部分贓款176,36 4
    美元，匯入華銓公司之中國國際商業銀行帳戶內，供乙○○
    等3 人朋分花用，因認被告乙○○此部分所為，與甲○○、
    丙○○有共犯關係，亦涉犯刑法第339 條第1 項、第3 項之
    詐欺取財既、未遂罪嫌云云。
二、按犯罪事實應依證據認定之，無證據不得認定犯罪事實；又
　　不能證明被告犯罪，應諭知無罪之判決，刑事訴訟法第154
　　條第2 項、第301 條第1 項分別定有明文。次按認定犯罪事
    實，所憑之證據，雖不以直接證據為限，間接證據亦包括在
    內，然無論直接或間接證據，其為訴訟上之證明，須於通常
    一般之人均不致於有所懷疑，而得確信其為真實之程度者，
    始得據之為有罪之認定，倘其證明尚未達到此一程度，而有
    合理性懷疑之存在時，即無從為有罪之認定，根據「罪證有
    疑，利於被告」之證據法則，即不得遽為不利於被告之認定
    ，最高法院亦著有76年台上字第4986號判例。再按犯罪事實
    之認定，應憑真實之證據，倘證據是否真實尚欠明顯，自難
    以擬制推測之方法，為其判斷之基礎，而認定犯罪事實之證
    據係指足以認定被告確有犯罪行為之積極證據而言，該項證
    據自須適合於被告犯罪事實之認定，始得採為斷罪資料（最
    高法院53年台上字第656 號、29年上字第3105號判例可資參
    照）。
三、本件公訴人起訴認被告乙○○犯罪，不外以：證人即告訴人
    志一公司之代理人丁○○之證述、謙有公司之代理人黃結盈
    之證述、證人即被害人統泰公司之負責人陳泰壽之證述、證
    人陳雅如、董慶源、莊麗珍之證述、鄧白氏公司徵信報告及
    譯文各1 份、被告等人自行提供之查詢Abou Tel公司之負責
    人Amin在網路上之相關資料影本1 份、志一公司向Abou Tel
    公司購買鋼胚之合約書影本4 份、華銓公司傳真予志一公司
    之買賣同意書、志一公司申請彰化商業銀行信用狀申請書影
    本、菲律賓首都銀行高雄分行信用狀申請書影本、臺灣中小
    企業銀行信用狀申請書影本、彰化銀行進口單據到單通知書
    兼到期日通知書（信用狀號碼：1AQQK00000 00/8119）、首
    都銀行高雄分行進口單據到達通知書（信用狀號碼：1FBHP2
    /001F） 、臺灣中小企業銀行高雄分行進口單據到達通知/
    回單/ 聲明書（信用狀號碼：1AUUK200015M F850） 、瑞典
    MALM O區法院案號T2492-01號民事判決（含譯文）、華銓公
    司於90年3 月12日所提出之解釋案發後處理流程信函影本、
    謙有公司申請彰化商業銀行信用狀申請書影本、彰化商業銀
    行結匯證實書（進口結匯編號：1AQQK200009） 、彰化銀行
    進口單據到單通知書兼到期通知書（信用狀號碼：1AQQK200
    009/ 8220） 、華銓公司傳真予謙有公司之「出貨明細」影
    本（日期：2001/1/29） 、統泰公司向Abou Tel公司購買鋼
    胚之合約書影本、統泰公司申請彰化商業銀行信用狀申請書
    影本、華銓公司傳真予統泰公司之「SHIPPING ADVICE 」影
    本（合約號碼：000000000） 、華銓公司傳真予統泰公司之
    說明信函1 份（日期：2001/3/8）、華銓公司92年2 月9 日
    轉帳傳票影本、華銓公司於中國國際商業銀行之帳戶明細表
    影本各1 份等為論據。
四、訊據被告乙○○固坦承有於89年8 、9 月間共組華銓公司，
    由甲○○負責國外鋼品等來源之開拓、丙○○負責國內銷售
    、乙○○負責財務，3 人為公司股東，並於89年12月間，由
    丙○○出面向志一、謙有、統泰及富盛等公司稱華銓公司係
    該公司在臺灣之鋼胚等鋼鐵原料之代理商，由甲○○、丙○○出面仲介志一等5 家公司，透過不詳年籍德籍男子Robert
    介紹，於如上開公訴意旨所載之時間，分次透過華銓公司向
    Abou Tel公司購買前開各次單價及重量之鋼胚，志一、謙有
    、統泰及富盛等公司並分別依雙方所簽立之合約分別開具信
    用狀，其後Abou Tel公司未依約運送貨物予志一公司，Abou
    Tel 公司竟先後出具偽造提單等文件予結匯銀行SEB-MALMO
    SWEDEN，並已承兌詐領上開志一公司3 筆鋼胚現貨貨款及謙
    有、統泰等2 公司所支付之各1 筆鋼胚現貨貨款，合計詐領
    5,167,439 美元（2,611,591+844,934+1,71 0,914=5,167,4
    39美元）之情，亦供承Abou Tel公司曾將176,364 美元匯入
    華銓公司之中國國際商業銀行帳戶內，作為華銓公司仲介鋼
    胚之佣金費用等情。惟矢口否認有何公訴人所指之上開詐欺
    犯行，辯稱：伊僅係在華銓公司擔任財務的審核，對於本案
    貿易契約的簽立進行，非伊業務範圍，故並不知情，至志一
    公司未收到鋼胚而由華銓公司積極連繫Amin及Robe rt 時，
    伊始知悉，其後即積極處理，並由甲○○及丙○○前往瑞典
    了解原因，而Amin及Robert提出之提單、裝船證明等押匯文
    件均係偽造，以及船務代理商及船舶名稱並不確定等情，伊
    係事後透過志一公司及甲○○等人始知悉，然華銓公司非空
    頭之詐欺公司，除仲介本案外，尚有其他國際貿易仲介業務
    ，並有佣金收入，非僅為詐取志一、謙有、統泰等公司之貨
    款而成立之空頭公司，且志一公司對Amin等之訴訟及旅費等
    費用，亦係被告3 人共同負擔，倘Amin不構成詐欺，何以居
    間仲介行為會因買方未收到鋼胚而構成詐欺？又倘係被告3
    人共同詐欺，焉有可能僅收取符合國際貿易慣例之仲介費用
    ？且志一等未被領取之信用狀，係被告等人要求Amin停止押
    匯而未被提領，非志一公司辦理停止押匯所致，故被告未涉
    犯詐欺犯行等語。
五、經查：據證人丁○○證稱：本件鋼胚交易當初會購買係因丙○○來兜售，因與丙○○是很久的朋友，且他在業界已經很
    久，基於對他的信任才買受。在發現貨沒有到之前，都是與
    丙○○、甲○○、陳雅如聯絡，之前沒有與乙○○聯絡，乙○○是處理錢的項目等語（見原審卷二卷第277 、279 頁）
    ，此核與證人即同屬被害人謙有公司之總經理黃結盈及證人
    董慶源所證渠等未曾與乙○○聯繫之情大致相符（見原審卷
    二卷第274 、288 頁），足見被告乙○○未曾與甲○○、丙○○共同仲介買家進行本件鋼胚之買賣。又由證人陳雅如證
    稱：乙○○在華銓公司擔任財務的工作，但業務上她沒有涉
    入，她沒有聯絡買賣雙方，亦不會指示要如何找買家或如何
    與買家聯絡等語（見原審卷院二卷第17頁），此核與證人即
    同案被告丙○○證稱：本件的買賣合約，跟買家都是由我1
    個人聯絡，但到最後發生事情，買家就直接找甲○○與陳雅
    如；乙○○對於鋼胚的事情比較不懂，可能不清楚這些細節
    ，乙○○應該是2 月底左右才知悉等語（見原審卷第244 至
    246 頁）；及證人即同案被告甲○○證稱：乙○○是股東，
    且在一起上班，但她沒有所有的事情細節都瞭解，她對於華
    銓公司要仲介本件鋼胚的買賣沒有參與意見，她是在貨物登
    記合約約定應到而未到，買方一直追問時才知悉交易情形等
    語（見原審二卷第249 、250 頁）均相符，足見乙○○在華
    銓公司僅係身為股東，擔任公司之財務工作，但對於本件鋼
    胚買賣並無參與，亦無決定或指示之權，對於鋼胚買賣亦不
    熟悉，更未曾與買家志一等公司或賣家Abou Tel公司進行聯
    絡，遑論得就不熟悉之鋼胚買賣事先與Amin或被告甲○○、
    丙○○等人進行詐欺之謀議，是公訴人以被告乙○○有在華
    銓公司從事內帳及傳票之製作，有上開傳票影本1 份可稽，
    以及被告乙○○事後有分得Abou Tel公司匯入華銓公司帳戶
    之佣金，有卷附中國國際商業銀行之帳戶明細表影本1 份，
    即謂被告乙○○有與甲○○、丙○○及Amin共同具有犯意聯
    絡及行為分擔，從事上開詐欺志一等公司之犯行云云，尚有
    未合。而鄧白氏公司徵信報告及譯文各1 份、被告等人自行
    提供之查詢Abou Tel公司之負責人Amin在網路上之相關資料
    影本1 份、志一公司向Abou Tel公司購買鋼胚之合約書影本
    4 份、華銓公司傳真予志一公司之買賣同意書、志一公司申
    請彰化商業銀行信用狀申請書影本、菲律賓首都銀行高雄分
    行信用狀申請書影本、臺灣中小企業銀行信用狀申請書影本
    、彰化銀行進口單據到單通知書兼到期日通知書（信用狀號
    碼：1AQQ K00000 00/8119） 、首都銀行高雄分行進口單據
    到達通知書（信用狀號碼：1FBHP2 /001F）、臺灣中小企業
    銀行高雄分行進口單據到達通知/ 回單/ 聲明書（信用狀號
    碼：1AUUK200 015M F850）、瑞典MALM O區法院案號T2492-
    01號民事判決（含譯文）、華銓公司於90年3 月12日所提出
    之解釋案發後處理流程信函影本、謙有公司申請彰化商業銀
    行信用狀申請書影本、彰化商業銀行結匯證實書（進口結匯
    編號：1AQQK2 00009）、彰化銀行進口單據到單通知書兼到
    期通知書（信用狀號碼：1AQQK200 009/ 8220）、華銓公司
    傳真予謙有公司之「出貨明細」影本（日期：2001/1/29）
    、統泰公司向Abou Tel公司購買鋼胚之合約書影本、統泰公
    司申請彰化商業銀行信用狀申請書影本、華銓公司傳真予統
    泰公司之「SHIPPING ADVICE 」影本（合約號碼：00000000
    0） 、華銓公司傳真予統泰公司之說明信函1 份（日期：20
    01/3/8）、華銓公司92年2 月9 日轉帳傳票影本、華銓公司
    於中國國際商業銀行之帳戶明細表影本各1 份，僅能證明同
    案被告甲○○、丙○○詐欺，仍不足為被告乙○○有參與詐
    欺之認定。檢察官上訴意旨雖又稱被告乙○○有參與討論決
    議、分享公司利潤云云，但既非被告乙○○與被害人等接洽
    ，其僅以公司投資人身分參與討論決議，以及分配利潤，仍
    難認被告乙○○已明知甲○○、丙○○有詐欺之犯意而參與
    討論決議如何詐欺。此外本院復查無其他確切證據，足資證
    明被告乙○○共同詐欺，被告乙○○被訴犯罪尚屬不能證明
    。
六、原審因而為被告乙○○無罪之判決，核無不合。檢察官上訴
    意旨，仍執前詞，指摘原判決此部分不當，為無理由，應予
    駁回。
據上論結，應依刑事訴訟法第368 條、第369 條第1 項前段、第
364 條、第299 條第1 項前段，刑法第2 條第1 項前段、修正前
第28條、第56條、第339 條第1 項、刑法施行法第1 條之1 ，判
決如主文。
本案經檢察官林應華到庭執行職務。
中　　華　　民　　國　　96　　年　　12　　月　　27　　日
                  刑事第五庭    審判長法  官  曾永宗
                                      法  官  王伯文
                                      法  官  任森銓
以上正本證明與原本無異。
本判決不得上訴。
中　　華　　民　　國　　96　　年　　12　　月　　27　　日
　　　　　　　　　　　　　　　　　　　書記官  廖素珍
附錄本件判決論罪科刑法條：
刑法第339條
意圖為自己或第三人不法之所有，以詐術使人將本人或第三人之
物交付者，處5年以下有期徒刑、拘役或科或併科1千元以下罰金
。
以前項方法得財產上不法之利益或使第三人得之者，亦同。
前二項之未遂犯罰之。
